臺灣新北地方法院民事裁定
111年度消債更字第281號
聲  請  人  林惠君  
代  理  人  唐德華律師
上列當事人聲請消費者債務清理更生事件，本院裁定如下：
    主  文
聲請人甲○○自中華民國一一一年九月二十日上午十時起開始更生
程序。
命司法事務官進行本件更生程序。
    理  由
一、聲請意旨略以：聲請人因積欠債務，曾以書面向本院聲請債
    務清理前置調解，並經最大債權金融機構台新國際商業銀行
    股份有限公司（下稱台新銀行）提出「180期、零利率、每
    期清償新臺幣（下同）5,816元」之分期還款方案，惟聲請
    人無力負擔，致前置調解不成立。然聲請人顯有不能清償債
    務之情事，爰依法聲請裁定開始消費者債務清理之更生程序
    等語。
二、按「債務人不能清償債務或有不能清償之虞者，得依本條例
    所定更生或清算程序，清理其債務。」、「債務人無擔保或
    無優先權之本金及利息債務總額未逾新臺幣一千二百萬元者
    ，於法院裁定開始清算程序或宣告破產前，得向法院聲請更
    生。」、「債務人對於金融機構負債務者，在聲請更生或清
    算前，應向最大債權金融機構請求協商債務清償方案，或向
    其住、居所地之法院或鄉、鎮、市、區調解委員會聲請債務
    清理之調解。」，消費者債務清理條例（下稱消債條例）第
    3條、第42條第1項、第151條第1項分別定有明文。次按「法
    院裁定開始更生或清算程序後，得命司法事務官進行更生或
    清算程序，必要時得選任律師、會計師或其他適當之自然人
    或法人一人為監督人或管理。」、「法院開始更生程序之裁
    定，應載明其年、月、日、時，並即時發生效力。」，消債
    條例第16條第1項、第45條第1項亦有明定。
三、經查，聲請人主張其曾依消債條例第151條規定向本院聲請
    債務清理前置調解，惟前置調解不成立等節，業經本院依職
    權調取111年度司消債調字第203號調解卷（下稱調解卷）核
    閱無訛。又聲請人於聲請本件更生前5年內未從事營業活動
    ，且積欠台新銀行等債權人（含金融機構與非金融機構）無
    擔保或無優先權之債務總額共計約5,151,246元等情，亦據
    其提出財產及收入狀況說明書、債權人清冊、財團法人金融
    聯合徵信中心查詢當事人綜合信用回覆報告在卷可稽（見調
    解卷第5至9頁），並經債權人函覆明確。是聲請人為一般消
    費者，積欠無擔保或無優先權之債務總額未逾12,000,000元
    ，且提起本件更生聲請前，已踐行前置協商而不成立之事實
    ，應堪認定。
四、綜合聲請人之全部財產、收支狀況及債務總額等一切情狀，
    以評估其現況是否確實不能維持最基本生活條件，而有不能
    清償債務或不能清償之虞之情事，本院調查及判斷如下：
  ㈠聲請人之財產及收入狀況：
  ⒈觀諸聲請人提出之全國財產稅總歸戶財產查詢清單所示，聲
    請人名下無任何不動產（見調解卷第10頁）。又聲請人並無
    以其為要保人之有效人壽保險契約，亦有法務部保險犯罪防
    治通報資訊連結作業系統之高額壽險資訊連結作業查詢表附
    卷可參（見本院卷第10頁)。
  ⒉聲請人主張其自民國111年3月起開始任職於輔仁企管股份有
    限公司，經派駐於台灣松下電器股份有限公司工作，擔任作
    業員等語，並提出薪資明細表附卷為憑（見本院卷第32至36
    頁），堪信為實，故應可以上開薪資明細表所示其111年3月
    至同年7月薪資計算每月平均薪資32,479元【計算式：（30,
    637＋30,330＋33,844＋36,064＋31,520）÷5＝32,479】，作為其
    每月可處分所得。
  ㈡聲請人之必要支出狀況：
　　聲請人復主張其須扶養1名未成年子女，每月扶養費約9,000
    元至10,000元不等，並提出戶籍謄本附卷為憑（見本院卷第
    38頁）。本院審酌聲請人子女尚未成年（年籍資料詳卷），
    確有受聲請人扶養之必要，惟聲請人主張支出之扶養費，未
    提出其他事證足資證明均屬必要支出，從而應以消債條例第
    64條之2第2項所定受扶養者之必要生活費用，經與其他扶養
    義務人即聲請人配偶分攤後之數額即9,480元為定，逾此範
    圍即不予計入。
  ㈢而聲請人所負之債務總額，除台新銀行所提「180期、零利率
    、每期清償5,816元」、良京實業股份有限公司所提「比照
    最大債權銀行（即每月還款1,967元，計算式：354,071÷180
    ＝1,967）」、富邦資產管理股份有限公司所提「180期、零
    利率、每期清償1,420元」外，尚積欠元大國際資產管理股
    份有限公司581,564元，其未提出還款方案，倘依目前金融
    機構常見「180期、零利率」之優惠清償方案計算，此部分
    債務每月須清償3,231元【計算式：581,564÷180≒3,231】。
    是聲請人每月應還款金額共計12,434元【計算式：5,816＋1,
    967＋1,420＋3,231＝12,434】。
  ㈤準此，聲請人每月可處分所得32,479元，扣除每月必要生活
    支出18,960元、扶養費9,480元後，餘額僅4,039元，不足以
    負擔上開每月應還款金額12,434元，堪認其客觀上處於因欠
    缺清償能力而不足以清償債務之經濟狀態，應符合消債條例
    第3條所規定「債務人不能清償債務」之情形。
五、綜上所述，本件聲請人為一般消費者，未從事營業活動，所
    負無擔保或無優先權之本金及利息債務總額未逾12,000,000
    元，且有無法清償債務之虞，亦未經法院裁定開始清算程序
    或宣告破產，復查無消債條例第6條第3項、第8條或第46條
    各款所定駁回更生聲請之事由存在。從而，聲請人本件更生
    之聲請，洵屬有據，應予准許，並命司法事務官進行本件更
    生程序，爰裁定如主文。
六、另聲請人於更生程序開始後，應提出足以為債權人會議可決
    或經法院認為公允之更生方案以供採擇，俾免更生程序進行
    至依消債條例第61條規定應行清算之程度，附此敘明。
中　　華　　民　　國　　111 　年　　9 　　月　　20　　日
                  民事第二庭    法　官　楊雅萍
以上正本證明與原本無異。
本裁定不得抗告。
本裁定已於111年9月20日上午10時公告。
中　　華　　民　　國　　111 　年　　9 　　月　　20　　日
                                書記官　蘇  泠